【裁判字號】    98,訴,3445
【裁判日期】    981118
【裁判案由】    搶奪等
【裁判全文】
臺灣臺中地方法院刑事判決              98年度訴字第3445號
公  訴  人  臺灣臺中地方法院檢察署檢察官
被      告  乙○○
                    （現另案羈押於臺灣臺中看守所）
上列被告因搶奪等案件，經檢察官提起公訴（98年度偵字第2061
4號），被告就被訴事實為有罪之陳述，經本院合議庭裁定由受
命法官獨任進行簡式審判程序，判決如下：
    主    文
乙○○犯竊盜罪，累犯，處有期徒刑參月；又犯搶奪罪，累犯，
處有期徒刑拾月。應執行有期徒刑壹年。
    犯罪事實
一、乙○○前因竊盜及違反毒品危害防制條例等案件，經本院分
    別以96年度易字第1324號、96年度中簡字第811 號、96年度
    易字第4385號、96年度易字第2523號、96年度易字第3960號
    判決判處有期徒刑4 月、4 月、6 月、7 月、7 月，及臺灣
    高等法院臺中分院以96年度上訴字第1157號判決判處有期徒
    刑4 月、9 月，嗣經減刑及定應執行刑為有期徒刑2 年3 月
    ，於民國97年12月16日因縮短刑期假釋出監，並於98年4 月
    14日假釋期滿未經撤銷，視為執行完畢。詎仍不知悔改，再
    為下列犯行：
  (一)乙○○於98年7 月24日上午10時許，行經彰化縣田中鎮○○
    路○段435 號變電所前，見鄭曲所有供丙○○使用之車牌號
    碼MP2-760 號重型機車停放在該處，機車鑰匙插在電門上未
    取下，竟意圖為自己不法之所有，徒手轉動鑰匙發動引擎，
    竊取該機車〈價值新臺幣約（下同）3 千元〉，得逞後，供
    己代步使用，而後棄置在彰化縣田尾鄉○○路○段150 號附
    近為警尋獲，始循線查悉上情。
  (二)乙○○於98年7 月24日11時55分許，騎乘其在彰化縣田尾鎮
    ○○路○段150 號前，所竊得之李清圳所持用之車牌號碼號
    PKP- 747號重型機車（此竊盜部分，業經檢察官另行起訴）
    ，沿彰化縣田中鎮○○街由北往南方向行駛，於行經彰化縣
    田中鎮○○街13號附近時，見甲○○戴著金項鍊獨自一人推
    著嬰兒車步行於路旁，認有機可趁，竟意圖為自己不法所有
    ，將機車迴轉至民族路13號前，並靠近甲○○左後方，趁甲○○未及防備之際，徒手搶奪甲○○身上之金項鍊1 條，得
    手後，旋迴轉沿民族路由北往南方向逃逸，並將前開搶得之
    金項鍊持至彰化縣彰化市○○路4 號之中美珠寶銀樓典當得
    款6,560 元，所得款項花用殆盡。嗣經甲○○報警處理，經
    警調閱路口監視器及乙○○丟棄在現場之菸蒂送請內政部警
    政署刑事警察局鑑驗，檢驗結果與乙○○之DNA 相符，始查
    獲上情。
二、案經甲○○訴由彰化縣警察局田中分局報請臺灣彰化地方法
    院檢察署呈請臺灣高等法院檢察署檢察長核轉臺灣臺中地方
    法院檢察署檢察官偵查起訴。
    理    由
一、按本件被告乙○○所犯，係死刑、無期徒刑、最輕本刑為3
    年以上有期徒刑以外之罪，其於準備程序就前揭被訴事實為
    有罪之陳述，經受命法官告知簡式審判程序之旨，並聽取其
    與公訴人意見後，本院認無不得或不宜改依簡式審判程序進
    行之處，爰依刑事訴訟法第273 條之1 第1 項、第284 條之
    1 ，裁定本件由受命法官獨任進行簡式審判程序，合先敘明
    。
二、上開犯罪事實，迭據被告乙○○於偵查及本院準備、審理中
    坦承不諱（見98年度偵字第20614 號卷第8 至9 頁、本院卷
    第19、23頁），核與被害人即證人丙○○於警詢、甲○○於
    警詢及偵查中證述之情節相符（見警卷第6 至8 頁、臺灣彰
    化地方法院檢察署98年度偵字第6899號卷第7 至8 頁），並
    有丙○○出具之贓物認領保管單1 紙、失車查詢作業1 紙，
    監視器翻拍照片8 紙、現場照片14張、彰化縣警察局重大刑
    案通報單1 紙、證人甲○○指認被告之照片5 張、臺灣臺中
    地方法院檢察署公務電話紀錄表3 紙、甲○○遭搶奪案查訪
    表及金飾買入登記簿各1 紙、內政部警政署刑事警察局鑑驗
    書1 份在卷可稽（見警卷第11至27頁、98年度偵字第20614
    號卷第13至14、17、21至23頁），足見被告前揭自白與事實
    相符，堪以採信。本案事證明確，被告前開犯行，均堪認定
    。
三、核被告乙○○如犯罪事實欄一之(一)所為，係犯刑法第320 條
    第1 項之竊盜罪；其如犯罪事實欄一之(二)所為，係犯同法第
    325 條第1 項之搶奪罪。其所犯上開竊盜及搶奪之犯行，犯
    意各別，行為互殊，應予分論併罰。又被告前因竊盜及違反
    毒品危害防制條例等案件，經本院分別以96年度易字第1324
    號、96年度中簡字第811 號、96年度易字第4385號、96年度
    易字第252 3 號、96年度易字第3960號判決判處有期徒刑4
    月、4 月、6 月、7 月、7 月，及臺灣高等法院臺中分院以
    96年度上訴字第1157號判決判處有期徒刑4 月、9 月，嗣經
    減刑及定應執行刑為有期徒刑2 年3 月，於97年12月16日因
    縮短刑期假釋出監，並於98年4 月14日假釋期滿未經撤銷，
    視為執行完畢乙節，有臺灣高等法院被告前案紀錄表附卷可
    稽，其在有期徒刑執行完畢後，5 年以內故意再犯本件有期
    徒刑以上之2 罪，均為累犯，均應依刑法第47條第1 項之規
    定，加重其刑。爰審酌被告前有財產犯罪前科，有前案紀錄
    表可憑，素行不佳，仍不思以正當方式賺取財物，竟因缺錢
    花用，即恣意竊盜機車及搶奪他人財物，且其騎乘機車徒手
    搶奪被害人林玟宣脖子上之金項鍊之犯罪手段顯非平和，除
    造成被害人林玟宣財產上損害外，亦嚴重危害社會治安，再
    考量其犯後坦承犯行，態度尚稱良好，及其搶奪所得財物價
    值約6,560 元，迄今未賠償被害人甲○○，所竊得之上開機
    車為91年出廠價值約3 千元，業經被害人丙○○領回，暨其
    智識程度、生活狀況等一切情狀，分別量處如主文所示之刑
    ，並定其應執行刑，以示儆懲。
四、公訴人雖認被告有犯罪習慣，請求對被告為強制工作之諭知
    ，惟本院認為保安處分係針對受處分人將來之危險性所為處
    置，以達教化、治療之目的，而係刑罰之補充制度。且現行
    刑法採刑罰與保安處分之雙軌制，要在維持行為責任之刑罰
    原則下，為強化其協助行為人再社會化之功能，以及改善行
    為人潛在之危險性格，期能達成根治犯罪原因、預防犯罪之
    特別目的。保安處分之措施亦含社會隔離、拘束身體自由之
    性質，其限制人民之權利，實與刑罰同，本諸法治國家保障
    人權之原理及刑法之保護作用，其法律規定之內容，應受比
    例原則之規範，使保安處分之宣告，與行為人所為行為之嚴
    重性、行為人所表現之危險性，乃至於行為人未來行為之期
    待性相當。查被告固有前述竊盜、毒品等前科，復因犯本案
    竊盜、搶奪案件而遭追訴處罰，素行固有不佳，行為固應嚴
    格矯治，然審酌本案被告竊盜及搶奪所得財物合計未逾1 萬
    元，犯罪所得非鉅，且其自始對本案竊盜、搶奪犯行均坦認
    在卷，顯見被告之良心未泯，並有悔悟之意，綜核其所表現
    之危險性、對其未來之期待性及比例原則等情以觀，足認宣
    告如主文所示之刑及所定應執行之刑，與其犯行之處罰已屬
    相當，並足收儆懲之效，本院認為就被告之上開竊盜及搶奪
    犯行，判處如主文所示之刑罰已足收警惕之效，尚無宣告強
    制工作之必要，併此說明。
據上論斷，應依刑事訴訟法第273 條之1 第1 項、第299 條第1
項前段，刑法第320 條第1 項、第325 條第1 項、第47條第1 項
、第51條第5 款，刑法施行法第1 條之1 第1 項、第2 項前段，
判決如主文。
本案經檢察官陳信郎到庭執行職務。
中    華    民    國    98    年    11    月    18    日
                  刑事第十五庭    法  官  廖純卿
以上正本證明與原本無異。
如不服本判決，應於收受送達後10日內向本院提出上訴書狀，其
未敘述上訴之理由者並得於提起上訴後10日內向本院補提理由書
（均須按他造當事人之人數附繕本）「切勿逕送上級法院」。
                                  書記官  柳寶倫
中    華    民    國    98    年    11    月    18    日
附錄本案論罪科刑法條全文
中華民國刑法第320條第1項
意圖為自己或第三人不法之所有，而竊取他人之動產者，為竊盜
罪，處5  年以下有期徒刑、拘役或 5 百元以下罰金。
中華民國刑法第325條第1項
意圖為自己或第三人不法之所有，而搶奪他人之動產者，處 6
月以上 5 年以下有期徒刑。


司法院資訊處製作；財團法人民間司法改革基金會備份。
